臺灣嘉義地方法院刑事判決
109年度金訴字第87號
公  訴  人  臺灣嘉義地方檢察署檢察官
被      告  莊晏芳


上列被告因違反洗錢防制法等案件，經檢察官提起公訴（109年
度偵字第3993號），本院判決如下：
    主  文
乙○○無罪。
    理  由
一、公訴意旨略以：被告乙○○能預見若提供金融機構帳戶供不詳
    身分者使用，可能遭利用於遂行財產上犯罪之目的，竟仍基
    於幫助詐欺取財及基於掩飾、隱匿特定犯罪所得本質、來源
    及去向之不確定故意，於民國109年3月間某日，在址設嘉義
    市○區○○路000號之嘉義玉山郵局，將其所申請中華郵政股份
    有限公司中埔後庄郵局帳號0000000-0000000號帳戶及臺灣
    銀行、第一銀行之提款卡連同書寫密碼之字條，郵寄予真實
    姓名年籍不詳之詐欺集團成員使用，以此方式幫助該犯罪集
    團向他人詐取財物。嗣該詐欺犯罪集團於取得上開郵局帳戶
    提款卡及密碼後，其成員遂意圖為自己不法之所有，共同基
    於詐欺取財之犯意聯絡，於109年3月間，以通訊軟體Hangou
    ts向甲○○自稱係駐營在阿富汗之美國士官，詐稱需借款支付
    飛機票款等語，致甲○○陷於錯誤，於109年3月27日10時33分
    許，在址設新北市○○區○○路○段000號之土城平和郵局匯款新
    臺幣8萬8,000元至乙○○上開郵局帳戶內。嗣甲○○驚覺受騙，
    報警處理，始悉上情。因認被告涉犯刑法第30條第1項、第3
    39條第1項之幫助詐欺取財罪嫌及違反洗錢防制法第14條第1
    項違背同法第2條第2款之洗錢罪嫌等語。
二、按犯罪事實應依證據認定之，無證據不得認定犯罪事實；不
    能證明被告犯罪者，應諭知無罪之判決，刑事訴訟法第154
    條第2項、第301條第1項分別定有明文。又事實之認定，應
    憑證據，如未能發現相當證據，或證據不足以證明，自不能
    以推測或擬制之方法，為裁判基礎（最高法院40年台上字第
    86號刑事判例參照）；認定不利於被告之事實，須依積極證
    據，苟積極證據不足為不利於被告事實之認定時，即應為有
    利於被告之認定，更不必有何有利之證據（最高法院30年上
    字第816號刑事判例參照）；認定犯罪事實所憑之證據，雖
    不以直接證據為限，間接證據亦包括在內；然而無論直接或
    間接證據，其為訴訟上之證明，須於通常一般之人均不致有
    所懷疑，而得確信其為真實之程度者，始得據為有罪之認定
    ，倘其證明尚未達到此一程度，而有合理之懷疑存在時，事
    實審法院復已就其心證上理由予以闡述，敘明其如何無從為
    有罪之確信，因而為無罪之判決，尚不得任意指為違法（最
    高法院76年台上字第4986號刑事判例參照）。
三、公訴意旨認被告涉犯洗錢及幫助詐欺取財罪嫌，無非係以被
    告之供述、告訴人甲○○之指訴、中埔後庄郵局帳號0000000-
    0000000號帳戶申請人基本資料、客戶歷史交易清單、郵政
    入戶匯款申請、手機訊息對話紀錄翻拍照片、內政部警政署
    反詐騙諮詢專線紀錄表、新北市政府警察局土城分局土城派
    出所受理詐騙帳戶通報警示簡便格式表、金融機構聯防機制
    通報單等為主要論據。
四、訊據被告固坦承有於109年3月間某日將其申辦之郵局、臺灣
    銀行及第一銀行帳戶之提款卡連同書寫密碼之字條，郵寄給
    真實姓名年籍不詳之人，然堅詞否認有何洗錢及幫助詐欺取
    財之犯行，辯稱：當時我遇到這些孩子他跟我說需要5,000
    元美金，我沒有那麼多錢，我之前已經匯款將近新臺幣5、6
    0萬，親友能借的也被我借光了，之後他說他沒有辦法在異
    國生活希望我提供帳戶給他們，但我不確定我能幫多少，因
    為我有銀行的支付命令，因為我有卡債，而我這三個帳戶只
    是純粹要幫他們孤兒院募款，我沒有想到幫助異國的難民兒
    童，會變成詐欺犯等語。
五、經查：
  ㈠被告於109年3月間某日將其申辦之郵局、臺灣銀行及第一銀
    行帳戶之提款卡連同書寫密碼之字條，郵寄給真實姓名年籍
    不詳之人等情，已據被告於本院審理時供承明確（見本院卷
    第225至226頁）。又甲○○於109年3月間，在通訊軟體Hangou
    ts認識真實年籍不詳暱稱「LauraDonald」之人，佯稱其係
    駐營在阿富汗之美國士官，詐稱想與甲○○結婚，需要飛機票
    款方能來臺云云，致甲○○陷於錯誤，於109年3月27日10時33
    分許，在址設新北市○○區○○路○段000號之土城平和郵局匯款
    新臺幣8萬8,000元至被告上開郵局帳戶內之事實，業經證人
    即告訴人甲○○於警詢時證述屬實（見警卷第5至6頁），復有
    被告郵局帳戶基本資料暨客戶歷史交易清單、告訴人提出之
    郵政入戶匯款申請、手機訊息對話紀錄翻拍照片與內政部警
    政署反詐騙諮詢專線紀錄表、新北市政府警察局土城分局土
    城派出所受理詐騙帳戶通報警示簡便格式表、金融機構聯防
    機制通報單及附卷足憑（見警卷第9至19頁），且為被告所
    不爭執（見本院卷第136頁）。是被告確實有將其郵局提款
    卡寄送他人，並告知提款卡密碼，該郵局帳戶嗣遭詐欺取財
    正犯使用以作為詐欺所得贓款匯入、提領之人頭帳戶之事實
    ，固堪認定。
  ㈡惟據被告於警詢、偵查及本院供稱：我於104年間收到很多敘
    利亞孤兒寄求救信到我的信箱，之後我於107年匯款美金伊3
    ,000元（新臺幣9萬元）資助敘利亞購買食物，於108年我匯
    款8千美金（新臺幣24萬元）資助敘利亞的難民購買機票，
    之後我還有陸陸續續匯款給對方，金額我不記得，之後對方
    告知我逃到柬埔寨，109年過年後，那名孤兒與我連繫，他
    現在柬埔寨，並告訴我柬埔寨有個都市計畫，可以到柬埔寨
    發展，我告訴那名孤兒我現在沒有錢，且要看醫生，他告訴
    我沒有關係，他們孤兒院要募款，要我提供帳戶，因為他們
    沒有身分，沒有辦使用金融匯款，若他們募款成功，可以將
    一部分的錢讓我做為在柬埔寨的生活費，所以我在109年3月
    寄我的臺銀、一銀、郵局三個帳戶的提款卡及我護照影本、
    房仲所備資料到柬埔寨，提款卡的密碼我寫在紙上貼在卡片
    套上一起寄出，這三個帳戶只是純粹要幫他們孤兒院募款；
    且我有兩個小孩均成年，他們所需都靠自己，我們都沒有出
    過國等語（見警卷第1頁反面至第2頁，交查卷第8頁，本院
    卷第226、219頁）。復參之被告有於107年11月19日匯款美
    金3,000元（折合新臺幣92,700元）、107年11月27日匯款美
    金8,000元（折合新臺幣247,520元）、107年12月21日匯款
    美金1,200元（折合新臺幣36,978元）、107年12月28日匯款
    美金1,000元（折合新臺幣30,780元）、108年1月11日匯款
    美金2,000元（折合新臺幣61,690元）、108年3月14日匯款
    美金1,500元（折合新臺幣46,418元），折合新臺幣合計51
    萬6,086元，且均匯至伊斯坦堡等情，此有臺灣銀行嘉義分
    行檢送被告於該行辦理海外匯款之相關資料在卷可稽（見本
    院卷第103至117頁），顯見被告確實有於107年、108年間匯
    款為數不少之金額至伊斯坦堡。再佐以被告亦曾於107年11
    月23日、107年11月14日分別向其友人「蔡代書」、「小謝
    」借款，其中向「蔡代書」借款事由並提及「我的家人在約
    旦工作，現在那邊即將發生戰爭，公司已裁撤，大家急著撤
    離，下周三之前沒有離開，那邊就會被畫為戰區，會滯留那
    裡再也回不來了」、「對不起，海外匯款需要兩天，最慢下
    周二要完成匯款，請一定要幫我，不然他們就回不來了」等
    語，亦有被告提出其與「蔡代書」、「小謝」間之對話內容
    附卷可查（見本院卷第79至83頁），而被告上開借款時間核
    與其上開107年11月匯款時間相近，其借款與為匯款海外應
    有關聯。另被告上開郵局、第一銀行帳戶後續遭他人持被告
    寄送之提款卡於海外提款等情，尚有被告上開郵局帳戶客戶
    歷史交易清單（見警卷第10頁）、第一銀行客戶基本資料暨
    存摺存款客戶歷史交易明細表等在卷可按（見本院卷第37、
    45至47頁），可認被告確實將其帳戶提款卡寄送海外。據此
    ，被告既無子女在海外，且其自身也未曾出國，則其上開所
    辯，其先前已有匯款資助敘利亞孤兒，後於109年因無能力
    再資助海外難民，而將其上開郵局、第一銀行、臺灣銀行的
    帳戶提款卡連同密碼寄送海外作為募款帳戶之用，並非全無
    可採。至於被告雖未能提出其與要求其寄送提款卡之人間的
    對話內容供本院調查，然被告既有上開多次匯款海外並以海
    外戰爭為由向友人借款之事實，其辯稱為海外孤兒募款而將
    其三個帳戶提款卡寄送海外尚可能存在，自不得僅因被告未
    舉證以實其說，即認定其具有洗錢、幫助詐欺取財之不確定
    故意。從而，被告將其帳戶提款卡連同密碼寄出是否具有洗
    錢、幫助詐欺取財之不確定故意，實有合理懷疑存在。
六、綜上所述，公訴意旨認被告所涉幫助詐欺取財及洗錢犯行之
    證據，尚難認已達於通常一般人均不致有所懷疑，而得確信
    其為真實之程度。此外，復無其他積極證據足認被告有公訴
    意旨所指之犯行，揆之首開說明，自應為無罪之諭知，以昭
    審慎。　　
據上論斷，應依刑事訴訟法第301條第1項，判決如主文。
本案經檢察官陳昭廷提起公訴，檢察官林津鋒、林俊良到庭執行
職務。
中　　華　　民　　國　　110 　年　　2 　　月　　26　　日
                  刑事第二庭    審判長法　官　林正雄
　　　　　　　　　                    法  官  黃美綾
　　　　　　　　　                    法  官  周欣怡
以上正本證明與原本無異。
如不服本判決應於收受判決後20日內向本院提出上訴書狀，並應
敘述具體理由；其未敘述上訴理由者，應於上訴期間屆滿後20日
內向本院補提理由書（均須按他造當事人之人數附繕本）「切勿
逕送上級法院」。告訴人或被害人如對於本判決不服者，應具備
理由請求檢察官上訴，其上訴期間之計算係以檢察官收受判決正
本之日期為準。
中　　華　　民　　國　　110 　年　　2 　　月　　26　　日

                                      書記官　賴心瑜